臺北高等行政法院判決
110年度簡上再字第43號
再 審原 告  高梅                                   
再 審被 告  新北市政府工務局


代  表  人  詹榮鋒（局長）
上列當事人間建築法事件，再審原告對於中華民國110年9月22日
本院110年度簡上字第115號判決，本於行政訴訟法第273條第1項
第1款事由，提起再審之訴部分，本院判決如下：
    主  文
再審之訴駁回。
再審訴訟費用由再審原告負擔。
　　事實及理由
一、爭訟概要：
  ㈠再審原告為位於新北市○○區○○路000號1樓建築物（使用分區
    為建成商業區，該建築物領有67使字第2867號使用執照，原
    核准用途為店舖〈G類3組〉，下稱系爭建築物）之使用人。緣
    新北市政府公共安全聯合稽查小組於民國108年11月14日至
    系爭建築物查察，認其實際上係供「按摩場所（B類1組）」
    使用，再審被告乃以108年11月29日新北工使字第108220292
    5號函（下稱系爭108年11月29日函）通知再審原告，系爭建
    築物涉及「未維護建築物合法使用與其構造及設備安全、未
    經許可擅自變更使用」，應停止一切違規行為；再審被告另
    以108年12月2日新北工使字第1082255419號函（下稱系爭10
    8年12月2日函，與108年11月29日函合稱「系爭通知」）通
    知再審原告，應於108年12月10日前補辦系爭建築物之公共
    安全檢查簽證及申報作業。
　㈡惟新北市政府公共安全聯合稽查小組於109年5月5日再度至系
    爭建築物查察，經目的事業主管機關新北市政府經濟發展局
    認定該場所經營「按摩業」並設置2間包廂、3處區隔，係將
    場所加以區隔或包廂式為人按摩之場所，屬供作「按摩場所
    （B類1組）」使用，有與原核准使用用途不符之變更及使用
    行為，再審被告遂以再審原告違反建築法第73條第2項，乃
    依同法第91條第1項第1款規定，以109年5月19日新北工使字
    第1090867860號函併附同文號行政處分書（下稱原處分一）
    ，裁處再審原告新臺幣（下同）6萬元罰鍰，並限於109年6
    月4日前改善或補辦手續；另因系爭建築物仍供作「按摩場
    所（B類1組）」使用，且仍未辦理108年度建築物公共安全
    檢查簽證及申報手續，再審被告遂以其違反建築法第77條第
    3項，乃依同法第91條第1項第4款規定，以109年5月19日新
    北工使字第1090880359號函併附同文號行政處分書（下稱原
    處分二），裁處再審原告6萬元罰鍰，並限期於109年6月4日
    前辦理建築物公共安全檢查簽證及申報手續。
　㈢再審原告不服原處分一、二，一併提起訴願而遭決定駁回，
    乃循序提起行政訴訟，經臺灣新北地方法院以110年度簡字
    第74號行政訴訟判決（下稱原審判決）駁回。再審原告不服
    ，提起上訴，經本院110年度簡上字第115號判決（下稱原確
    定判決）上訴駁回確定。再審原告仍不服，以原確定判決有
    行政訴訟法第273條第1項第1款（原告誤植為第273條第1款
    第1項）事由而提起本件再審之訴。
　㈣再審原告另以原確定判決有同法第273條第1項第9款事由（再
    審原告誤植為第273條第1款第9項）提起再審之訴部分，則
    另由本院以裁定移送臺灣新北地方法院行政訴訟庭，附此敘
    明。
二、再審原告主張略以：
　㈠依行政程序法第72條規定，對於機關、法人、非法人之團體
    之代表人或管理人為送達者，應向其機關所在地、事務局或
    營業所行之，然系爭通知卻未寄到再審原告之營業處（新北
    市○○區○○路000號1樓，即系爭建築物）。
　㈡本店始於99年，夫妻辛苦經營了第12年，這些規定也都是後
    來才有的，並非有錯在先，且常常住店裡，因住店兩用，工
    作累了就在營業處吃住，且還有1個失智的媽媽因疫情困在
    臺灣，上班還要輪流照顧媽媽。拇指、食指變形，常拇指脫
    臼要自行拉回，壓力很大已申請紓困，如果（卻）因為沒收
    到系爭通知就被罰12萬。且109年復查收到系爭通知（按：
    應係原處分一、二之誤植）馬上改善，並非不改善，也因此
    問郵差，小姐回答是招領通知單黏不牢會掉，而戶籍地也是
    公寓3樓，營業處是1樓，天天上班不會漏接信件。109年5月
    19日收到復查通知單（按：應係原處分一、二之誤植），同
    年5月29日寫訴願書未超過期限均有據在查。
　㈢綜上，原確定判決有行政訴訟法第273條第1項第1款適用法規
    顯有錯誤之事由，請求廢棄原確定判決，並為再審原告有利
    之裁判。
三、再審被告答辯略以：
　㈠提起再審之訴，應有行政訴訟法第273條所列各款再審之事由
    ，始可提起。本件再審原告對於原確定判決以該判決有行政
    訴訟法第273條第1項第1款為由提起再審，惟究其再審狀所
    載內容，仍執與再審原告於原審主張意旨略同且經原審不採
    之陳詞及見解之歧異，就原審取捨證據、認定事實之職權行
    使，指摘其為不當，並就原審已論斷者，泛言未論斷，而未
    有新事實及證據具體表明有符合行政訴訟法第273條所列各
    款再審之事由，難認對原確定判決有提其再審之事由，應認
    再審原告聲請再審為不合法，應予裁定駁回。
　㈡再審原告雖主張再審被告未依行政程序法規定寄送系爭通知
    ，所為送達不合法。然查，再審被告依行政程序法第68條、
    第72條、第73條及第74條規定，查明再審原告戶籍地址後，
    將系爭通知及附送達證書請郵政機關送達至再審原告住居所
    ，因系爭通知未會晤再審原告，亦無受領文書之同居人、受
    雇人及應送達處所之接收郵件人員，郵政機關乃製作送達通
    知書2份，1份黏貼於送達處所之門首，另1份置於送達處所
    信箱或其他適當位置，於108年12月5日、6日寄存於林口中
    正路郵局。揆諸前揭規定及法務部93年4月13日法律字第093
    0014628號函釋意旨，無論應受送達人實際上於何時受領文
    書，均以寄存之日是為收受送達之日期，而發生合法送達之
    效力。又再審原告當係認該戶籍地與其生活關係緊密，始自
    行將戶籍遷入該址，而再審原告亦自承其戶籍地址信箱裡有
    招領通知單，足見系爭通知已確實送達，亦難謂未符行政程
    序法關於送達之規定，故依前有關送達之規定，系爭通知自
    寄存日起即已生合法送達之效力。
　㈢聲明：再審之訴駁回。
四、本院之判斷：
  ㈠按「有下列各款情形之一者，得以再審之訴對於確定終局判
    決聲明不服。但當事人已依上訴主張其事由或知其事由而不
    為主張者，不在此限：一、適用法規顯有錯誤。……」行政訴
    訟法第273條第1項第1款定有明文。該款所謂「適用法規顯
    有錯誤」，係指確定判決所適用之法規與該案應適用之法規
    相違悖，或與司法院現尚有效之解釋有所抵觸者，始足當之
    。至於單純法律上見解之歧異，再審原告對之縱有爭執，非
    得謂為適用法規顯有錯誤，而據為再審之理由（最高行政法
    院107年度判字第656號判決參照）。
　㈡本件再審原告主張，原確定判決有行政訴訟法第273條第1項
    第1款適用法規顯有錯誤之違法云云。惟原確定判決就再審
    原告所稱系爭通知之送達部分，乃依卷內事證認原審以系爭
    通知係送達再審原告之戶籍地址，因不獲會晤再審原告，亦
    無同居人、受雇人或應送達處所之接收郵件人員得予收受，
    故寄存於送達地之「林口中正路郵局」，並均作送達通知書
    2份，1份黏貼於應受送達人住居所門首，另1份置於該送達
    處所信箱或其他適當位置以為送達，足認已生合法送達之效
    力，此部分要無再審原告所指未符合行政程序法第72條第1
    項規定之適用法規顯有錯誤之情形，難認有何合於行政訴訟
    法第273條第1項第1款之再審事由。至再審原告另稱109年5
    月19日收受復查通知單（按：應係原處分一、二之誤植）後
    即已改善並提出訴願云云，由於此部分並未具體指明原確定
    判決有何違背法令之處而具備再審事由，其主張即無可採。
    是以，本件再審原告所執前揭理由，無非係對原確定判決之
    法律見解有所爭執，依上開規定及說明，尚難據為原確定判
    決適用法規顯有錯誤之再審理由。再審原告以原確定判決有
    行政訴訟法第273條第1項第1款事由，提起本件再審之訴，
    為無可採，其據以提起本件再審之訴，顯無再審理由，應予
    駁回。
五、爰依行政訴訟法第278條第2項、第98條第1項前段，判決如
    主文。　
中　　華　　民　　國　　111 　年　　10　　月　　31　　日
　　　　　          臺北高等行政法院第六庭
                              審判長法  官　許麗華
                                    法  官　郭銘禮
                                    法  官　林學晴  
上為正本係照原本作成。
不得上訴。
中　　華　　民　　國　　111 　年　　10　　月　　31　　日
           　　　　　　      　　　 書記官  劉道文